臺灣臺中地方法院民事判決　　　　　　100年度家訴字第281號
原　　　告　新光行銷股份有限公司
法定代理人　李明新
訴訟代理人　陳國偉
被　　　告　陳正宗
　　　　　　李碧莊
上列當事人間請求宣告夫妻分別財產制事件，本院於中華民國10
0年7月7日言詞辯論終結，判決如下：
    主  文
被告陳正宗與被告李碧莊間之夫妻財產制應改用分別財產制。
訴訟費用由被告負擔。
    事  實
壹、原告起訴主張：
一、被告於民國70年1 月24日結婚，現婚姻關係尚存續中，其等
    婚後並未向法院辦理夫妻分別財產制契約登記。而原告前因
    與被告陳正宗間之返還借款強制執行事件，經本院發給96年
    度執字第60481 號債權憑證在案，惟被告陳正宗迄今均未清
    償，尚積欠原告新臺幣2萬7451元，及自94年9月14日起至清
    償日止，按週年利率20％計算之利息。經查詢被告陳正宗名
    下並無財產可供扣押執行。為此爰依民法第1011條之規定，
    請准宣告被告間之夫妻財產制改為分別財產制等語。並聲明
    ：如主文所示。
二、對被告抗辯之陳述：原告已經取得本院96年度沙小字第 461
    號民事確定判決之執行名義，而被告於上開事件審理時，即
    以同一理由答辯，故其所辯並無理由等語。並聲明：如主文
    所示。
貳、被告方面：
一、被告陳正宗部分：被告陳正宗並未積欠原告任何債務，當初
    被告陳正宗係與巔峰電信股份有限公司（下稱巔峰公司）訂
    約購買行動電話話費專案，約定有撥打電話始須付費，嗣巔
    峰公司倒閉，行動電話即無訊號，不能撥打，所以被告陳正
    宗應不須付費。原告所提出之消費借貸申請表上，除簽名外
    ，都不是被告陳正宗所寫，被告陳正宗於本院96年度沙小字
    第461 號返還借款事件審理時，亦有如此答辯，但因為不諳
    法律，所以並未就該判決提起上訴等語。並聲明：原告之訴
    駁回。
二、被告李碧莊部分：對本案不清楚，其認為被告陳正宗不應該
    還錢等語。並聲明：原告之訴駁回。
、得心證之理由：
一、按夫妻未以契約訂立夫妻財產制者，除本法另有規定外，以
    法定財產制，為其夫妻財產制；債權人對於夫妻一方之財產
    已為扣押，而未得受清償時，法院因債權人之聲請，得宣告
    改用分別財產制，民法第1005條、第1011條分別定有明文。
    而所謂未得受清償，包括全無可扣押之物或所扣押之物數量
    不足及所扣押之財產不足清償該為扣押之債權人債權等情形
    （最高法院89年度臺上字第854號判決參照）。
二、原告主張被告為夫妻，現婚姻關係尚存續中，被告婚後未以
    契約訂立夫妻財產制之事實，有原告提出之戶籍謄本2 件、
    法人及夫妻查詢系統1件為證，並有本院民事紀錄科查詢表1
    件在卷可稽，並為被告所不爭執，自堪信為真正。
三、又原告主張被告陳正宗積欠原告借款債務，而未依約清償，
    經聲請法院強制執行無著，尚有如前所述之本金及利息未獲
    清償等事實，業據提出消費性商品貸款契約書、申請表、『
    消費性商品貸款』代償暨債權移轉證明書、本院96年度執字
    第60481號債權憑證各1份為證。被告陳正宗雖以前詞置辯，
    惟查：
  (一)按訴訟標的之法律關係，於確定之終局判決中經裁判者，當
    事人之一造以該確定判決之結果為基礎，於新訴訟用作攻擊
    防禦方法時，他造應受其既判力之拘束，不得以該確定判決
    言詞辯論終結前，所提出或得提出而未提出之其他攻擊防禦
    方法為與該確定判決意旨相反之主張，法院亦不得為反於確
    定判決意旨之裁判，最高法院著有30年上字第8 號、42年臺
    上字第1306號判例可資參照。
  (二)本件原告以被告陳正宗並未依約清償借款，而基於借款返還
    請求權，訴請被告陳正宗清償借款之訴訟，既經本院以96年
    度沙小字第461 號判決勝訴確定，顯見原告對被告陳正宗之
    借款請求權，已於該確定之終局判決中經裁判，則被告陳正
    宗自不得以該確定判決之最後事實審言詞辯論終結前，已提
    出並經斟酌之訴訟資料，為與該確定判決意旨相反之主張，
    認原告對被告陳正宗之借款債權並不存在，法院亦不得為與
    該確定民事判決意旨相反之裁判，否則即違反該民事判決之
    既判力。是被告陳正宗上開辯解，尚無可採。本件原告此部
    分之主張，自亦堪信為真實。
四、原告主張被告陳正宗名下已無財產可供扣押執行等事實，亦
    為被告所不爭執，並經本院依職權調取稅務電子閘門財產調
    件明細表查閱屬實，而堪信為真正。
五、綜上所述，被告陳正宗對原告既有上開債務，於債務未按期
    清償後，經原告聲請法院強制執行未果，尚有如前所述之本
    金、利息未獲清償，則被告就所積欠之債務，自仍應負清償
    之責。被告婚後未以契約訂立夫妻財產制，本應以法定財產
    制，為其等之夫妻財產制，現因原告即債權人對於被告陳正
    宗之財產強制執行後，仍不足清償原告之債權，且被告陳正
    宗名下亦已無財產可供執行，是揆諸前揭說明，原告自有權
    聲請宣告改用被告間之夫妻財產制為分別財產制。從而原告
    本於民法第1011條之規定，求為判決如主文第1 項所示，為
    有理由，應予准許。
六、本件事證已臻明確，兩造所為之其他主張與攻擊、防禦方法
    ，核與本件判決結果無影響，爰不一一論述，併予敘明。
肆、訴訟費用負擔之依據：民事訴訟法第78條、第85條第1 項前
    段。
中    華    民    國   100    年    7     月    28    日
                  家事法庭      法  官  郭妙俐
以上正本係照原本作成。
如對本判決上訴，須於判決送達後20日內向本院提出上訴書狀（
須附繕本）。
如委任律師提起上訴者，應一併繳納上訴審裁判費。
中    華    民    國   100    年    7     月    28    日
                                書記官